【裁判字號】    99,聲減,67
【裁判日期】    991123
【裁判案由】    聲請減刑
【裁判全文】
臺灣桃園地方法院刑事裁定              99年度聲減字第67號
聲  請  人  臺灣桃園地方法院檢察署檢察官
受  刑  人  許榮華
上列受刑人因違反毒品危害防制條例等案件，已經判決罪刑確定
，聲請人聲請減刑並定定應執行刑，本院裁定如下：
    主  文
許榮華所犯如附表編號1 所示之罪，應減刑如附表所載，如易科
罰金，以銀元參佰元即新臺幣玖佰元折算壹日，並與附表編號2
所列之罪減得之刑，應執行有期徒刑陸月，如易科罰金，以銀元
參佰元即新臺幣玖佰元折算壹日。
    理  由
一、聲請意旨略以：受刑人許榮華犯如附表所示之罪，分別判處
    如附表所示之刑，且經確定在案。且如附表編號1 所示之罪
    ，犯罪時間在民國96年4 月24日以前，並合於中華民國九十
    六年罪犯減刑條例第2 條第1 項第3 款規定，爰聲請予以減
    刑，並與如附表編號2 所示已減刑之罪定其應執行刑等語。
二、按數罪併罰，有二裁判以上者，依刑法第51條規定，定其應
    執行刑，刑法第53條定有明文。次按二裁判以上數罪，縱其
    中一部分已執行完畢，如該數罪尚未全部執行完畢，因與刑
    法第54條，及司法院院字第1304號解釋所謂僅餘一罪之情形
    有別，自仍應依刑法第53條之規定，定其應執行之刑。又定
    應執行之刑，應由犯罪事實最後判決之法院檢察官聲請該法
    院依法裁定之，不能因犯罪之一部分所科之刑業經執行完畢
    ，而認檢察官之聲請為不合法，予以駁回。至已執行部分，
    自不能重複執行，應由檢察官於指揮執行時扣除之，此與定
    應執行刑之裁定無涉（最高法院81年度臺抗字第464 號、75
    年度臺抗字第472 號判決意旨參照）。
三、再按刑法業於94年2 月2 日修正公布，並於95年7 月1 日施
    行，本件受刑人所犯附表所示之罪，行為均在刑法修正前，
    自應為新舊法適用之比較。又比較新舊法時，應就罪刑有關
    之共犯、未遂犯、想像競合犯、牽連犯、連續犯、結合犯，
    以及累犯加重、自首減輕暨其他法定加減原因（如身分加減
    ）與加減例等一切情形，綜其全部罪刑之結果而為比較後，
    再適用有利於行為人之法律處斷，而不得一部割裂分別適用
    不同之新、舊法，至於易科罰金之折算標準，於新法施行後
    ，應適用最有利於行為人之法律（最高法院24年上字第4634
    號、29年上字第964 號判例意旨及最高法院95年度第8 次刑
    事庭會議決議參照）。另現行刑法第2 條第1 項係規範行為
    後法律變更所生新舊法律比較適用之準據法，是刑法第2 條
    本身雖經修正，但無比較新舊法之問題，應一律適用裁判時
    之現行刑法第2 條規定以決定適用之刑罰法律，經查：
  (一)修正前刑法第41條第1 項前段係規定「犯最重本刑為5 年以
    下有期徒刑以下之刑之罪，而受6 個月以下有期徒刑或拘役
    之宣告，因身體、教育、職業、家庭之關係或其他正當事由
    ，執行顯有困難者，得以1 元以上3 元以下折算1 日，易科
    罰金」，依刪除前罰金罰鍰提高標準條例第2 條前段規定，
    就其原定數額提高為100 倍折算1 日，則本件受刑人行為時
    之易科罰金折算標準，應以銀元300 元折算1 日，再依現行
    法規所定貨幣單位折算新臺幣條例第2 條規定，折算為新臺
    幣後，應以新臺幣900 元折算為1 日，而修正後刑法第41條
    第1 項前段則改為「犯最重本刑為5 年以下有期徒刑以下之
    刑之罪，而受6 個月以下有期徒刑或拘役之宣告者，得以新
    臺幣1,000 元、2,000 元或3,000 元折算1 日，易科罰金」
    ，折算標準較修正前提高；又修正前同條第2 項規定「併合
    處罰之數罪，均有前項情形，其應執行之刑逾6 月者，亦同
    」，修正後則改為「前項規定於數罪併罰，其應執行之刑未
    逾6 月者，亦適用之」，限於應執行刑未逾6 月者，始可易
    科罰金，是經比較修正前後規定之結果，修正後之刑法第41
    條第1 項前段、第2 項並無較有利於行為人之情形，是依刑
    法第2 條第1 項前段規定，自應依修正前刑法第41條第1 項
    前段、第2 項之規定，定其易科罰金之折算標準。
  (二)修正前刑法第51條第5 款規定：「數罪併罰，分別宣告其罪
    之刑，依左列各款定其應執行者：五、宣告多數有期徒刑者
    ，於各刑中之最長期以上，各刑合併之刑期以下，定其刑期
    。但不得逾20年」，而修正後刑法第51條第5 款規定：「數
    罪併罰，分別宣告其罪之刑，依下列各款定其應執行者：五
    、宣告多數有期徒刑者，於各刑中之最長期以上，各刑合併
    之刑期以下，定其刑期。但不得逾30年」，經比較修正前後
    規定之結果，修正後之刑法第51條第5 款並無較有利於行為
    人之情形，是依刑法第2 條第1 項前段規定，自應依修正前
    刑法第51條第5 款之規定，定其應執行之刑。
  (三)綜上，比較修正前後之易科罰金折算標準、定應執行刑之規
    定，應以修正前刑法規定，較有利於受刑人，自均應依刑法
    第2 條第1 項前段，適用受刑人行為時即修正前刑法之規定
    。
四、經查，受刑人犯如附表編號1 所示之違反毒品危害防制條例
    案件，犯罪時間係在96年4 月24日以前，並經本院判處如附
    表編號1 所示之宣告刑，並經確定在案，有該判決書及臺灣
    高等法院被告前案紀錄表各1 份附卷可參。雖在定應執行刑
    之前，受刑人就附表編號1 所示之罪，固已執行完畢，惟因
    未與附表編號1 所示判決確定前所犯附表編號2 所示之罪合
    併定應執行之刑，則附表編號1 所示案件是否已執行完畢，
    仍應以所定之應執行刑全部執行完畢為斷，不能單以受刑人
    所犯附表編號1 所示之罪部分，認定已執行完畢，此僅係檢
    察官換發執行指揮書執行應執行刑時，應將該先前執行之有
    期徒刑部分予以扣除，故本件附表編號1 所示之罪仍符合中
    華民國九十六年罪犯減刑條例第8 條第1 項所規定「執行未
    完畢」之要件。又本件被告附表編號1 之犯罪時間，係在中
    華民國96年4 月24日以前，且其所犯之罪核與中華民國九十
    六年罪犯減刑條例第2 條第1 項之規定相符，復無同條例第
    3 條之除外情事存在，自應依該條例第2 條第1 項第3 款及
    第7 條之規定，減其宣告刑二分之一，並依法諭知其宣告刑
    及減得之刑，繼依同條例第9 條規定諭知易科罰金折算標準
    ，以示懲儆。從而，聲請人就附表編號1 所示之罪聲請減刑
    ，並與附表編號2 所示已減刑之罪所處之刑，定其應執行之
    刑，經核尚無不合，應予准許。爰定其應執行之刑並適用94
    年2 月2 日修正前刑法第41條第1 項前段、刪除前罰金罰鍰
    提高標準條例第2 條規定，諭知易科罰金之折算標準。
五、爰依刑事訴訟法第220 條、第477 條第1 項，中華民國九十
    六年罪犯減刑條例第2 條第1 項第3 款、第8 條第1 項第3
    項、第10條第1 項、第9 條、第12條，修正前刑法第41條第
    1 項前段、第51條第5 款，刪除前罰金罰鍰提高標準條例第
    2 條，現行法規所定貨幣單位折算新臺幣條例第2 條，裁定
    如主文。
中    華    民    國    99    年    11    月    23    日
                  刑事第五庭  法  官  石蕙慈
以上正本證明與原本無異。
如不服本裁定，應於裁定送達後5 日內向本院提出抗告狀。
                              書記官  羅婉榕
中    華    民    國    99    年    11    月    26    日
附表：
┌───────┬─────────┬─────────┐
│  編      號  │       1          │        2         │
├───────┼─────────┼─────────┤
│  罪      名  │違反毒品危害防制條│偽造文書          │
│              │例                │                  │
├───────┼─────────┼─────────┤
│  宣  告  刑  │有期徒刑10月      │有期徒刑4 月，減刑│
│              │                  │為有期徒刑2 月，如│
│              │                  │易科罰金，以銀元30│
│              │                  │0 元即新臺幣900 元│
│              │                  │折算1 日          │
├───────┼─────────┼─────────┤
│   所犯法條   │毒品危害防制條例第│刑法第214 條、第21│
│              │10條              │6 條              │
├───────┼─────────┼─────────┤
│  犯 罪 日 期 │93年8 月份某日起至│93年12月7 日      │
│              │94年7 月26日某日上│                  │
│              │午某時            │                  │
├───────┼─────────┼─────────┤
│偵查（自訴）機│臺灣桃園地方法院檢│臺灣板橋地方法院檢│
│關年度及案號  │察署93年度毒偵字第│察署98年度偵字第32│
│              │4900號            │410 號            │
├───┬───┼─────────┼─────────┤
│      │法  院│臺灣桃園地方法院  │臺灣板橋地方法院  │
│最    ├───┼─────────┼─────────┤
│後    │案  號│94年度訴字第758 號│99年度簡字第2963號│
│事    │      │                  │                  │
│實    ├───┼─────────┼─────────┤
│審    │判  決│94年9 月6 日      │99年9 月17日      │
│      │日  期│                  │                  │
├───┼───┼─────────┼─────────┤
│      │法  院│同上              │同上              │
│確    ├───┼─────────┼─────────┤
│定    │案  號│同上              │同上              │
│判    ├───┼─────────┼─────────┤
│決    │確  定│94年9 月28 日     │99年10月4 日      │
│      │日  期│                  │                  │
├───┴───┼─────────┼─────────┤
│減刑後刑期    │有期徒刑5 月，如易│已減刑            │
│              │科罰金，以銀元300 │                  │
│              │元即新臺幣900 元折│                  │
│              │算1 日            │                  │
│              │                  │                  │
├───────┼─────────┼─────────┤
│合於中華民國九│第2條第1項第3款   │                  │
│十六年罪犯減刑│                  │                  │
│條例          │                  │                  │
├───────┼─────────┼─────────┤
│ 附         註│已執行完畢        │                  │
└───────┴─────────┴─────────┘

司法院資訊處製作；財團法人民間司法改革基金會備份。
